【裁判字號】    97,訴,1852
【裁判日期】    970331
【裁判案由】    違反槍砲彈藥刀械管制條例等
【裁判全文】
臺灣屏東地方法院刑事判決              97年度訴字第1852號
公  訴  人  臺灣屏東地方法院檢察署檢察官
被      告  甲○○
                    現在臺灣臺南監獄執行中
指定辯護人  本院公設辯護人  丁○○
上列被告因違反槍砲彈藥刀械管制條例等案件，經檢察官提起公
訴（96年度偵字第4391號、96年度偵字第7775號），本院判決如
下：
    主  文
甲○○未經許可，持有可發射子彈具有殺傷力之改造手槍，處有
期徒刑年陸月，併科罰金新臺幣伍萬元，罰金如易服勞役，以
新臺幣壹仟元折算壹日，扣案之改造手槍壹枝（含彈匣壹個、槍
枝管制編號：0000000000）沒收。又共同攜帶兇器竊
盜，處有期徒刑壹年，減為有期徒刑陸月，扣案之刮刀壹支、銼
刀壹支、斜口剪壹支、刮片壹支、螺絲起子貳支、電線桿插鐵柒
支、手套壹包均沒收。應執行有期徒刑年拾月，併科罰金新臺
幣伍萬元，罰金如易服勞役，以新臺幣壹仟元折算壹日，扣案之
改造手槍壹支（含彈匣壹個、槍枝管制編號：00000000
00）及刮刀壹支、銼刀壹支、斜口剪壹支、刮片壹支、螺絲起
子貳支、電線桿插鐵柒支、手套壹包均沒收。
    事  實
一、甲○○明知具有殺傷力之改造手槍，係槍砲彈藥刀械管制條
    例第4 條第1 項第1 款所列管之槍砲，非經中央主管機關許
    可，不得持有，竟基於持有具有殺傷力之改造手槍之犯意，
    於不詳時間，在不詳地點，取得由仿GLOCK 廠17型半自動手
    槍製造之槍枝換裝土造金屬槍管而成之改造手槍1 枝（含彈
    匣1 個，槍枝管制編號：0000000000），未經許可而持有之
    。
二、甲○○另與乙○○（業經檢察官為不起訴處分）共同意圖為
    自己不法之所有，並基於攜帶兇器竊盜之犯意聯絡，共乘甲○○所有之車牌號碼AH-4583 號自小客車，攜帶甲○○所有
    客觀上具有危險性，足以危害人之生命、身體安全，可供兇
    器使用之剪刀1 支（未扣案）、刮刀、銼刀、斜口剪、刮片
    各1 支、螺絲起子2 支、電線桿插鐵7 支，及手套1 包，於
    民國96年3 月16日23時許，至臺灣電力股份有限公司（下稱
    臺電公司）所設坐落在屏東縣高樹鄉○○○段537 之5 地號
    土地之編號新南勢幹34~34A5 號電線桿，先攀爬上各該電線
    桿後持兇器剪刀剪斷臺電公司所有之電纜線1 批（重約173
    公斤）而竊取之，得手後即將所竊得之電纜線以上開自小客
    車載離現場。甲○○、乙○○復約定於翌日即96年3 月17日
    至坐落在屏東縣高樹鄉○○○段土地（即皇旗砂石場附近）
    引火燒竊得之電纜線外皮以取出銅線，甲○○乃於該日8時
    30分許前某時，駕駛上開自小客車載運上開改造手槍、刮刀
    、銼刀、斜口剪、刮片、螺絲起子、電線桿插鐵、手套及竊
    得之電纜線到場赴約，乙○○則於該日8 時30分許由不知情
    之其妻丙○○騎乘機車搭載到場，迨於該日9 時40分許，為
    巡邏員警認可疑而上前盤查，甲○○見狀迅即逃逸，乙○○
    則與警短暫對話後亦趁隙逃逸，經警在上開自小客車扣得改
    造手槍、刮刀、銼刀、斜口剪、刮片、螺絲起子、電線桿插
    鐵、手套及電纜線，並循車籍資料查知甲○○涉案，再循線
    查獲乙○○。
三、案經屏東縣警察局移請臺灣屏東地方法院檢察署檢察官偵查
    起訴。
    理  由
一、按被告以外之人於偵查中向檢察官所為之陳述，除顯有不可
    信之情況外，得為證據，刑事訴訟法第159 條之1 第2 項定
    有明文，證人乙○○於偵查中向檢察官所為之陳述，雖屬傳
    聞證據，惟現階段刑事訴訟法規定，檢察官代表國家偵查犯
    罪、實施公訴，依法有訊問被告、證人及鑑定人之權，實務
    運作時，檢察官於偵查中向被告以外之人所取得之陳述，原
    則上均能遵守法律規定，不致違法取供，其可信度極高，且
    被告甲○○、辯護人並未提出有何顯不可信之情形，是證人
    乙○○於偵查中之證言，自得為證據。又證人即臺電公司技
    術員戊○○於警詢時之陳述，其性質雖屬傳聞證據，且查無
    符合刑事訴訟法第159 條之1 至之4 之情形，惟其於警詢時
    之陳述，業經本院於審判程序時予以提示並告以要旨，且各
    經當事人及辯護人表示意見，當事人及辯護人已知上述筆錄
    乃傳聞證據，且均未於言詞辯論終結前對該筆錄內容異議，
    是其於警詢時之陳述依刑事訴訟法第159 條之5 之規定，得
    為證據。再卷附之電力線路失竊現場調查報告表、職務報告
    ，雖係被告以外之人於審判外所為之書面陳述，屬於傳聞證
    據，然當事人及辯護人均同意作為證據，且本院審酌該書面
    陳述作成之情況，未見有何不適當之情形，故依刑事訴訟法
    第159 條之5 第1 項之規定，得為證據。另依刑事訴訟法第
    198 條、第208 條之規定，所謂鑑定乃指於刑事訴訟程序中
    為取得證據資料而由檢察官或法官指定具有特別知識經驗之
    鑑定人、學校、機關或團體，就特定之事物，以其專業知識
    加以分析、實驗而作判斷，以為偵查或審判之參考。故而，
    不論鑑定人或鑑定機關、學校、團體，均應由檢察官或法官
    視具體個案之需要而為選任，始符合刑事訴訟法第198 條、
    第208 條之規範本旨，否則所為鑑定，仍屬於傳聞證據。但
    對於司法警察機關調查中之案件，或有量大或急迫之情形，
    為因應實務之現實需求，認為當然有鑑定之必要者，基於檢
    察一體原則，得由該管檢察長對於轄區內之案件，以事前概
    括選任鑑定人或囑託鑑定機關（團體）之方式，俾便轄區內
    之司法警察官、司法警察對於調查中之此類案件，得即時送
    請事前已選任之鑑定人或囑託之鑑定機關（團體）實施鑑定
    ，有法務部92年9 月1 日法檢字第0920035083號函可按。而
    臺灣高等法院檢察署檢察長概括選任內政部警政署刑事警察
    局為「槍彈有無殺傷力之鑑定」、「指紋之鑑定」鑑定機關
    ，有臺灣高等法院檢察署92年10月15日檢文允字第09210013
    22號函附之臺灣高等法院檢察署檢察長概括選任鑑定機關名
    冊可按。是鑑定被告甲○○指紋之內政部警政署刑事警察局
    96年4 月24日刑紋字第0960054218號鑑驗書；鑑定扣案之槍
    枝是否有殺傷力之內政部警政署刑事警察局96年9 月14日刑
    鑑字第0960127642號槍彈鑑定書，雖均由屏東縣警察局逕送
    請內政部警政署刑事警察局鑑定，惟內政部警政署刑事警察
    局為臺灣高等法院檢察署檢察長事前概括選任鑑定機關，其
    所為之鑑定結果，自有證據能力。至證人乙○○、丙○○於
    警詢時之陳述，其性質對被告甲○○而言均屬傳聞證據，且
    查無符合刑事訴訟法第159 條之1 至之4 之情形，又辯護人
    於準備程序中陳明不同意上開陳述作為認定被告犯罪之證據
    ，是依刑事訴訟法第159 條之5 之規定，證人乙○○、丙○○於警詢時之陳述不得作為證據。
二、上揭攜帶兇器竊取電纜線之事實，業據被告甲○○於本院審
    理時坦承不諱，核與證人戊○○於警詢時證述之情相符，並
    有刮刀、銼刀、斜口剪、刮片各1 支、螺絲起子2 支、電線
    桿插鐵7 支及手套1 包扣案可稽，復有贓物認領保管單、電
    力線路失竊現場調查報告表各1 紙及照片數幀在卷足憑，堪
    認被告甲○○此部分之自白與事實相符。至證人乙○○雖否
    認參與本件攜帶兇器竊盜犯行，惟檢察官係因被告甲○○及
    乙○○於偵查中均否認為本件攜帶兇器竊盜犯行而對乙○○
    為不起訴處分，又被告甲○○於本院審理時已供明乙○○與
    其一同竊取電纜線，當天到現場是為了要燒電纜線取其銅線
    等語（見本院卷第65頁反面），且證人即查獲員警高佑民於
    本院審理時證稱：（查獲時）是在執行國土保持勤務，看到
    乙○○在那部車子後面大約20公尺，該車車頭向外，車尾沒
    有道路，柴草那邊一處有電纜線，距離車子大約50公尺，到
    現場時看到乙○○距離渠等大約20公尺，看到乙○○戴手套
    搬電纜線往車子後方走，要去堆電纜線的地方，渠等叫乙○○的時候，他就把電纜線放著並面對渠等，渠等就問他要幹
    嘛，請他靠近，他就跑了等語（見本院卷第59頁反面）；證
    人即查獲員警邱光志於本院審理時亦證稱：當天到現場時有
    看到乙○○，伊看到他在被告車子後面，他並沒有做什麼，
    他旁邊有電纜線，電纜線距離他很近，在更後面地上還有3
    捆電纜線，渠等發現乙○○之後請他過來，後來乙○○就跑
    掉了等語（見本院卷第60頁反面），並有職務報告2 份可憑
    （見96年度偵字第4391號卷第33頁、屏東縣警察局屏警刑專
    字第0960054964號卷第1 頁），參以證人乙○○已自承係於
    查獲當日8 時30分許，為其妻丙○○騎乘機車搭載到現場等
    語（見本院卷第54頁正面），核與其於偵查中、證人丙○○
    於警詢時及本院審理時所證之情相符，況證人丙○○復證稱
    乙○○身上沒有帶抓老鼠的工具去現場等語（見本院卷第62
    頁正面），亦與證人高佑民、邱光志所證現場沒有發現捕鼠
    器等語（見本院卷第58頁反面、第61頁正面）相符，則以乙○○到場已逾1 小時，及證人高佑民所證親見乙○○搬運電
    纜線等情衡之，乙○○所稱其至現場係為捕鼠，在現場期間
    未叫被告云云，顯無可信，自應以被告甲○○所供其與乙○○竊得電纜線後相約至查獲現場，欲引火燒電纜線外皮以取
    出銅線為可採，此部分事證明確，被告甲○○與乙○○共為
    本件攜帶兇器竊盜犯行洵堪認定。
三、訊據被告甲○○矢口否認持有扣案槍枝，辯稱：扣案槍枝不
    是伊所有，乙○○曾向伊借車云云，經查：
  (一)車牌號碼AH-4583 號自小客車及其內之身分證、租賃契約書
    、行動電話5 支均係被告甲○○所有等情，業據被告甲○○
    陳明在卷，並有照片數幀及車號查詢汽車車籍表1 紙在卷足
    可憑（見96年度偵字第4391號卷第5 頁），又扣案槍枝係自
    被告甲○○所有之上開自小客車駕駛座下方之黑色袋子內起
    出等情，業據證人高佑民、邱光志證述明確，而扣案槍枝經
    送請內政部警政署刑事警察局鑑驗，結果認：「送鑑手槍壹
    枝（槍枝管制編號000000000） ，認係改造手槍，由仿GLOC
    K 廠17型半自動手槍製造之槍枝，換裝土造金屬槍管而成，
    擊發功能正常，可供擊發適用子彈使用，認具殺傷力。」，
    有該局96年9 月14日刑鑑字第0960127642號槍彈鑑定書在卷
    可憑（見96年度偵字第7775號卷第5~7 頁），堪認扣案槍枝
    係可發射子彈具有殺傷力之改造手槍。
  (二)被告甲○○雖辯稱上開自小客車曾借予乙○○，並由乙○○
    開往查獲現場云云，惟此為證人乙○○所否認，且證人丙○○於本院審理時證稱：96年3 月17日有載乙○○過去案發地
    點等語（見本院卷第62頁正面），核與其於警詢時所述相符
    ，足認乙○○非駕駛被告甲○○所有之上開自小客車到場。
    又於案發後自上開自小客車及租賃契約書上所採得之指紋經
    送請內政部警政署刑事警察局鑑驗，結果認：「送鑑現場指
    紋2 枚（編號1~5 ，其中編號1~3 為同指），經比對、確認
    結果編號4 與本局檔存甲○○指紋卡之右拇指指紋相符。其
    餘指紋輸入電腦系統比對結果，未發現相符者。」，有該局
    96年4 月24日刑紋字第0960054218號鑑驗書在卷足憑（見屏
    東縣警察局屏警刑專字第0960054964號卷第26~33 頁），而
    乙○○於89年間曾因施用毒品案件經本院裁定送觀察、勒戒
    等情，有其前案紀錄表可稽，則乙○○既已涉有刑事案件，
    內政部警政署刑事警察局指紋資料庫自應有其指紋檔可供比
    對，惟本件所採指紋均未比對出乙○○之指紋，亦可認乙○○並未駕駛或管領支配上開自小客車，參以案發後被告甲○○所有之上開自小客車內留有被告甲○○所有之身分證、租
    賃契約書、行動電話5 支等情，若被告甲○○真將上開自小
    客車借予乙○○，其焉有將個人重要證件之身分證及連絡工
    具之行動電話留在車內，而冒重要證件遺失及無法與他人連
    絡之風險之理？是被告甲○○所辯顯與常情不合，不足採信
    。
  (三)綜上所述，內藏扣案槍枝之被告甲○○所有之上開自小客車
    留有被告甲○○所有之重要證件之身分證及連絡工具之行動
    電話，並有被告甲○○之指紋而無乙○○之指紋，且乙○○
    係其妻丙○○騎乘機車搭載到場，均如上述，顯見係被告甲○○將上開自小客車開往現場，且其未將該自小客車借予乙○○，則上開自小客車內之扣案槍枝自係在被告甲○○管領
    支配下而持有，被告甲○○所辯顯係卸責之詞，不足採信，
    此部分事證明確，其所為未經許可持有改造手槍犯行亦堪認
    定。
四、核被告甲○○持有上開改造手槍之所為，係犯槍砲彈藥刀械
    管制條例第8 條第4 項之未經許可持有可發射子彈具有殺傷
    力之改造手槍罪。又按刑法第321 條第1 項第3 款之攜帶兇
    器竊盜罪，係以行為人攜帶兇器竊盜為其加重條件，所謂兇
    器，其種類並無限制，凡客觀上足對人之生命、身體構成威
    脅，具有危險性之兇器均屬之，本件被告甲○○與乙○○為
    竊取電纜線犯行所攜帶之未扣案之剪刀1 支，及扣案之刮刀
    、銼刀、斜口剪、刮片各1 支、螺絲起子2 支、電線桿插鐵
    7 支，客觀上均足以對人體造成威脅，均可認定為兇器，是
    被告甲○○就竊取上開電纜線之所為，係犯刑法第321 條第
    1 項第3 款之攜帶兇器竊盜罪，被告甲○○竊取臺電公司之
    電纜線，亦該當於電業法第105 條之罪，應依刑法處斷，併
    此敘明。再被告甲○○與乙○○就本件攜帶兇器竊盜犯行間
    ，互有犯意聯絡及行為分擔，均為共同正犯。被告甲○○所
    犯未經許可持有改造手槍罪、攜帶兇器竊盜罪2 罪間，犯意
    個別、行為互殊，應予分論併罰。爰審酌被告甲○○未經許
    可持有上開改造手槍，未繳交治安機關，嚴重危害社會安全
    ，且其不思正途營生，竟貪圖小利而為竊取電纜線犯行，復
    考量其犯罪目的、手段、犯罪所生危害，犯後就持有改造手
    槍犯行部分空言狡飾態度不佳等一切情狀，分別量處如主文
    所示之刑，又被告甲○○所為攜帶兇器竊盜犯行之犯罪時間
    在96年4 月24日以前，且合於減刑條件，應予以減刑，並定
    其應執行之刑暨就其科罰金部分諭知易服勞役之折算標準，
    以資懲儆。至被告甲○○所為未經許可持有改造手槍犯行之
    犯罪時間雖係在96年4 月24日以前，惟其此部分所為係犯槍
    砲彈藥刀械管制條例第8 條之罪，且其此部分所處之宣告刑
    逾有期徒刑1 年6 月，依中華民國96年罪犯減刑條例第3 條
    第1 項第4 款規定，自不得予以減刑，併予敘明。
五、扣案之由仿GLOCK 廠17型半自動手槍製造之槍枝，換裝土造
    金屬槍管而成之改造手槍1 枝（含彈匣1 個，槍枝管制編號
    0000000000），為違禁物，不問屬於犯人與否，應依刑法第
    38條第1 項第1 款之規定宣告沒收；扣案之刮刀、銼刀、斜
    口剪、刮片各1 支、螺絲起子2 支、電線桿插鐵7 支及手套
    1 包，均係被告甲○○所有，供其與乙○○為攜帶兇器竊盜
    犯行所用之物，應依刑法第38條第1 項第2 款宣告沒收。至
    被告甲○○為攜帶兇器竊盜犯行所用之剪刀1 支，非屬違禁
    物，亦未扣案，為免將來執行困難，爰不予宣告沒收。
據上論斷，應依刑事訴訟法第299 條第1 項前段，槍砲彈藥刀械
管制條例第8 條第4 項，電業法第105 條，刑法第11條前段、第
28條、第321 條第1 項第3 款、第42條第3 項、第51條第5 款、
第38條第1 項第1 款、第2 款，中華民國96年罪犯減刑條例第2
條第1 項第3 款、第7 條，判決如主文。
本案經檢察官廖華君到庭執行職務。
中    華    民    國    97    年    3     月    31    日
                  刑事第五庭    審判長法  官  石家禎
                                      法  官  程士傑
                                      法  官  林家聖
以上正本證明與原本無異。
如不服本判決應於收受判決後10日內向本院提出上訴書狀，並應
敘述具體理由；其未敘述上訴理由者，應於上訴期間屆滿後20日
內向本院補提理由書（均須按他造當事人之人數附繕本）「切勿
逕送上級法院」。
中    華    民    國    97    年    3     月    31    日
                                      書記官  陳蓉柔
附錄本案論罪科刑法條全文：
槍砲彈藥刀械管制條例第8條第4項
未經許可，持有、寄藏或意圖販賣而陳列第1 項所列槍枝者，處
3 年以上10年以下有期徒刑，併科新臺幣700 萬元以下罰金。
電業法第105條
竊盜或損壞電桿、電線、變壓器或其他供電設備者，依刑法之規
定從重處斷。
刑法第321條第1項第3款
犯竊盜罪而有左列情形之一者，處6 月以上、5 年以下有期徒刑
：
三  攜帶兇器而犯之者。


司法院資訊處製作；財團法人民間司法改革基金會備份。
